臺灣臺南地方法院民事判決
110年度簡上字第106號
上  訴  人  許洧峻  
被 上 訴人  賴重瑜  
上列當事人間請求侵權行為損害賠償(交通)事件，上訴人對於民
國110年4月20日本院臺南簡易庭110年度南簡字第262號第一審判
決提起上訴，本院於111年1月11日言詞辯論終結，判決如下：
    主  文
上訴駁回。
第二審訴訟費用由上訴人負擔。
    事實及理由
一、上訴人經合法通知，無正當理由未於言詞辯論期日到場，核
    無民事訴訟法第386條各款所列情形，爰依被上訴人之聲請
    ，由其一造辯論而為判決。
二、上訴人起訴主張：上訴人於民國108年12月21日18時許，騎
    乘車牌號碼000-000號普通重型機車(下稱系爭機車)，行經
    臺南市安南區安中路二段71巷巷口，準備進入台江文化中心
    時，被上訴人未注意路上其他用路人安全，駕駛車牌號碼00
    0-0000號自小客車(下稱被上訴人汽車)在路上蛇行，打左轉
    方向燈卻右轉，致上訴人受驚嚇反應不及而撞上，上訴人人
    車向右倒地，受有右腳踝挫傷、左手肘左膝挫傷、下背部左
    下胸部鈍傷等傷害(下稱系爭傷害)，並造成系爭機車及隨身
    財物受損(下稱系爭事故)，被上訴人應負擔系爭事故一半過
    失責任。爰依侵權行為法律關係請求被上訴人賠償醫療費新
    臺幣（下同）1,608元、系爭機車維修費60,700元、租車費1
    15,800元、寄車費18,600元、如原審判決附表(下稱附表)所
    示之財物損失417,105元及精神慰撫金5萬元，合計663,813
    元等語。並於原審聲明：被上訴人應給付上訴人663,813元
    ，及自民事起訴狀繕本送達翌日起至清償日止，按年息百分
    之5計算之利息。
三、被上訴人則以：被上訴人同意給付上訴人於108年12月21日
    奇美醫療財團法人奇美醫院(下稱奇美醫院)急診醫療費用1,
    008元；上訴人請求系爭機車修理費用已超過機車殘值，且
    未經被上訴人之保險公司與修車廠確認各項維修項目，不同
    意給付；上訴人未告知被上訴人是否要修復機車，也未向被
    上訴人提及要租車或寄車，其提出租車費及寄車費之請求，
    顯不合理；事發當時，上訴人雖有攜帶相機包，但上訴人在
    警察局外向被上訴人表示攝影器材已過保固期限，起訴後卻
    主張是近1年購買，上訴人應舉證證明其所請求的攝影電子
    器材設備係其車禍當時所攜帶之物品，縱有攜帶，上訴人亦
    應舉證證明有受損；車禍後，被上訴人在現場協助上訴人取
    下掛在機車上的手機，有確認手機螢幕正常無破損且為可使
    用狀態，上訴人使用該支手機撥打給家人，手機應未受損；
    上訴人應舉證證明事發當時有攜帶筆記型電腦，縱有攜帶，
    上訴人亦應舉證證明筆記型電腦受損，及電腦內的照片檔案
    受損；上訴人車禍當時未提及有攜帶手錶、水壺；被上訴人
    不爭執上訴人所著衣物及安全帽有受損；若法院認上訴人得
    請求如附表所示之財物損失，應扣除折舊；本件車禍發生後
    ，被上訴人並非無誠意賠償或推諉責任，實因無法理解上訴
    人各項請求，且被上訴人已受刑事判決處罰，上訴人請求精
    神慰撫金應以1萬元為適當等語，資為抗辯。並於原審聲明
    ：上訴人之訴駁回；如受不利判決，願供擔保免為假執行。
四、原審為上訴人一部勝訴，一部敗訴之判決，判決被上訴人應
    給付上訴人94,404元及自109年10月1日起至清償日止，按年
    息百分之5計算之利息，並駁回上訴人其餘請求。上訴人就
    其所受附表編號3手機(下稱系爭手機)、編號9手錶(下稱系
    爭手錶)、編號10照片檔案(下稱系爭照片檔案)之損害敗訴
    部分不服，提起上訴(上訴人就其餘敗訴部分，以及被上訴
    人就其敗訴部分，均未據聲明不服，不在本件審理範圍內)
    。上訴意旨略以:本件事故係因被上訴人突然右轉，先撞擊
    系爭機車龍頭左側(含手機架)導致上訴人連人帶車向右噴飛
    ，系爭手機遭受撞擊連同手機架已處於歪斜狀態(應係系爭
    手機有用綁帶固定，遭撞擊後綁帶斷裂，保護手機不致彈出
    手機架)，足證遭受強烈撞擊，事故發生當時系爭手機雖可
    使用，但不代表未受損害，且有維修單可證系爭手機受撞擊
    後電子零件毀損及外觀嚴重變形，廠商不建議修復之情形。
    上訴人已於原審提出系爭手錶受撞擊而致錶面破裂、無法運
    作之照片，亦提出系爭手錶經由網路查詢之售價，足證系爭
    手錶確已受損。原審已肯認附表編號2筆記型電腦全損，上
    訴人於原審已提出由系爭照片之RAW檔轉換之備份JPG檔案(
    儲存在上訴人家用電腦內)，該檔案轉換過程為不可逆，如
    無原RAW檔即不可能有備份之JPG檔案，可認系爭照片檔案原
    RAW檔已毀損等語。並於本院聲明：㈠原判決有關後開不利於
    上訴人部分廢棄。㈡上開廢棄部分，被上訴人應再給付上訴
    人225,156元，及自109年10月1日起至清償日止，按年息百
    分之5計算之利息。
五、被上訴人除援引原審之歷次書狀、陳述及判決理由外，復補
    陳：事故發生後伊陸續有與上訴人聯繫，可以從上訴人使用
    手機的IMEI碼去查上訴人是否仍使用系爭手機。上訴人只有
    提供網路查價照片，無法證明系爭手錶係因本件事故而受損
    ，且上訴人未提供購買證明，無法知悉系爭手錶原本價值。
    上訴人之筆記型電腦既已毀損，如何得知儲存之系爭照片檔
    案有10498張，系爭照片檔案亦無200,000元之價值等語置辯
    。並於本院聲明：上訴駁回。
六、得心證之理由:
(一)上訴人主張被上訴人於108年12月21日晚上6時28分許駕駛被
    上訴人汽車，沿臺南市安南區安中路二段機慢車道由西往東
    方向行駛，行經臺南市安南區安中路二段與安中路二段71巷
    口時，應注意汽車行駛至交岔路口右轉彎時，應距交岔路口
    30公尺前顯示方向燈或手勢，換入外側車道、右轉車道或慢
    車道，駛至路口後再行右轉，以避免發生危險，惟竟疏未注
    意而逕自右轉，適上訴人騎乘系爭機車自被上訴人汽車同向
    之右後方駛來，加速自被上訴人汽車右側超車時，兩車在上
    開交岔路口處發生擦撞，致上訴人人車向右倒地，上訴人因
    而受有系爭傷害。被上訴人所為過失傷害行為，經檢察官聲
    請簡易判決處刑，並經本院刑事庭判決認被上訴人犯過失傷
    害罪，處拘役10日，如易科罰金，以1,000元折算1日確定等
    情，有臺灣臺南地方檢察署檢察官109年度調偵字第1835號
    聲請簡易判決處刑書及本院109年度交簡字第2618號刑事判
    決書附卷可稽（見原審訴字卷第17至24頁)，並經本院調取
    上開刑事案卷全卷核閱無訛，此部分事實足堪認定。
(二)按汽車行駛至交岔路口右轉彎時，應距交岔路口30公尺前顯
    示方向燈或手勢，換入外側車道、右轉車道或慢車道，駛至
    路口後再行右轉，道路交通安全規則第102條第1項第4款定
    有明文。被上訴人領有普通小型車駕駛執照(見刑事案件警
    卷第55頁)，對於上開道路交通安全規則自無不知之理，其
    駕駛汽車行至肇事交岔路口時，自應確實注意並遵守上揭規
    定，而系爭事故發生當時天候晴、夜間有照明、柏油路面乾
    燥無缺陷、無障礙物且視距良好，此有道路交通事故調查報
    告表㈠附於上開刑事案件卷宗可參（見刑事案件警卷第23頁)
    ，顯見被上訴人在客觀上並無不能注意之情事，應能遵守上
    開規定以避免車禍之發生，然被上訴人竟疏未注意，於駛至
    前揭交岔路口處，未顯示右轉方向燈即貿然右轉，致同向右
    後方之上訴人騎乘機車而來，見狀已煞避不及而肇致本件車
    禍，被上訴人顯然違反前開道路交通安全規則規定之注意義
    務，其就系爭事故之發生，應有過失。
(三)按因故意或過失，不法侵害他人之權利者，負損害賠償責任
    。汽車、機車或其他非依軌道行駛之動力車輛，在使用中加
    損害於他人者，駕駛人應賠償因此所生之損害。民法第184
    條第1項前段、第191條之2前段分別定有明文。又損害賠償
    之債，以有損害之發生及有責任原因之事實，並二者之間，
    有相當因果關係為成立要件。故原告所主張損害賠償之債，
    如不合於此項成立要件者，即難謂有損害賠償請求權存在(
    最高法院48年台上字第481號判決意旨參照)。次按當事人主
    張有利於己之事實者，就其事實有舉證之責任。民事訴訟法
    第277條前段明定之。上訴人主張因系爭事故致其所有系爭
    手機、手錶及照片檔案受損，被上訴人應負侵權行為責任，
    賠償225,156元及遲延利息等情，為被上訴人所否認，並以
    前揭情詞置辯。茲就上訴人請求賠償之項目及金額分述如下
    :
  1.系爭手機之損害21,900元部分:
    上訴人主張系爭手機因系爭事故而受損，經被上訴人否認，
    並稱系爭手機係伊幫上訴人自系爭機車上之手機支架取下，
    當時手機螢幕為正常無破損可用狀態，上訴人也透過該支手
    機撥給家人等語，自應由上訴人就系爭手機因系爭事故而受
    損之事實負舉證之責。上訴人雖提出系爭手機受損照片(見
    原審訴字卷第97頁)、手機維修單(見原審南簡字卷第77頁)
    為據，惟此顯與上訴人所提出於系爭事故發生後到家，在監
    視器前清點包包內容物之監視器截圖畫面(見原審訴字卷第1
    31頁)所示系爭手機螢幕完整並無缺損之情形有異，則系爭
    手機縱有受損照片所示螢幕破損及手機維修單記載外觀嚴重
    變形、主機板嚴重受撞擊、CPU嚴重受損之情形，亦難逕此
    認為係系爭事故所造成，上訴人未能舉證系爭手機因系爭事
    故而受損，其請求被上訴人賠償系爭手機價值21,900元，即
    非可採。
  2.系爭手錶之損害3,256元部分:
　　上訴人主張系爭手錶因系爭事故而受損，並提出受損照片(
    見原審訴字卷第99頁、第129頁)為證，為被上訴人否認，應
    由上訴人舉證證明。由系爭事故發生時行車記錄器畫面截圖
    影像(見原審訴字卷第125頁)所示，上訴人於事故發生時固
    有佩戴手錶於右手手腕，然系爭手錶是否為上訴人於事故發
    生時所佩戴之手錶，以及該手錶係因系爭事故而受損等情，
    未見上訴人舉證證明，其主張系爭手錶因系爭事故而受損，
    請求被上訴人賠償3,256元云云，即難認有據。
  3.系爭照片檔案之損害200,000元部分:
　　上訴人主張系爭照片檔案儲存於系爭事故發生時攜帶之筆記
    型電腦硬碟中，因筆記型電腦全損，系爭照片檔案亦遭毀損
    ，且系爭照片檔案價值為200,000元云云，為被上訴人否認
    ，仍應由上訴人舉證證明。上訴人就此並未能舉證筆記型電
    腦硬碟內存有10498張照片RAW檔案(其僅提出家用電腦內JPG
    檔案照片)，亦未能舉證證明系爭照片檔案有200,000元之價
    值，其請求被上訴人賠償200,000元，洵非可採。
七、綜上所述，上訴人依侵權行為之法律關係，請求被上訴人再
    給付225,156元，及自109年10月1日起至清償日止按年息百
    分之5計算之利息，為無理由，應予駁回。原判決駁回上訴
    人前開部分之請求，經核均無違誤。上訴人提起上訴，指摘
    原判決該部分不當，求予廢棄改判，為無理由，應駁回其上
    訴。
八、本件判決之基礎已臻明確，兩造其餘攻擊防禦方法及未經援
    用之證據，經本院斟酌後，核與判決結果不生影響，爰不另
    一一論述，併此敘明。
九、據上論結，本件上訴為無理由，依民事訴訟法第436條之1第
    3項、第449條第1項、第78條，判決如主文。
中　　華　　民　　國　　111 　年　　1 　　月　　25　　日
                  民事第四庭  審判長法  官  張家瑛

                                    法  官  葉淑儀

                                    法  官  李姝蒓
以上正本係照原本作成。
本判決不得上訴。
中　　華　　民　　國　　111 　年　　1 　　月　　26　　日
                                    書記官 張鈞雅